【裁判字號】    99,易,1046
【裁判日期】    990816
【裁判案由】    偽造文書等
【裁判全文】
臺灣臺南地方法院刑事判決              99年度易字第1046號
公  訴  人  臺灣臺南地方法院檢察署檢察官
被      告  乙○○
上列被告因偽造文書等案件，經檢察官提起公訴（99年度偵緝字
第812號），被告於本院準備程序中就被訴事實為有罪之陳述，本
院裁定進行簡式審判程序，判決如下：
    主  文
乙○○犯侵占遺失物罪，處罰金新臺幣壹萬元，如易服勞役，以
新臺幣壹仟元折算壹日；又犯使公務員登載不實文書罪貳罪，均
累犯，各處有期徒刑肆月，如易科罰金各以新臺幣壹仟元折算壹
日；又犯偽造印章罪，累犯，處有期徒刑參月，如易科罰金以新
臺幣壹仟元折算壹日，未扣案偽造之「甲○○」印章壹枚，沒收
。應執行有期徒刑拾月，如易科罰金以新臺幣壹仟元折算壹日，
罰金壹萬元，如易服勞役，以新臺幣壹仟元折算壹日，未扣案偽
造之「甲○○」印章壹枚，沒收。
    事實及理由
一、乙○○前因恐嚇案件，經臺灣南投地方法院判處有期徒刑4
    月確定，於民國95年3月10日執行完畢。仍未悔改，於98年8
    月15日20時許，在台南縣永康市○○路43號網路休閒會館拾
    獲甲○○遺失之身分證、健保卡後，竟意圖為自己不法之所
    有，予以侵占入己。並於98年9月16日將甲○○之身分證、
    健保卡交予不知情之代辦業者陳靜怡（陳靜怡再委託郭榮輝
    辦理），該不知情之代辦人再委請不知情之業者偽造甲○○
    之印章後，至台南縣麻豆鎮○○○路551號交通部公路總局
    嘉義區監理所麻豆監理站，辦理將其於98年8月18日向陳慧
    增購買之車號1113 -JR號自小客車（原車主為劉進文）過戶
    登記至甲○○名下，使監理機關公務員將此不實之事項登載
    在其職務上掌管之公文書，足生損害於甲○○及監理機關對
    於車輛登記管理之正確性。乙○○再於98年9月27日將車輛
    賣予不知情之李瑞豐，且交付甲○○之身分證影本、上開偽
    造之印章以辦理車輛之過戶登記手續，李瑞豐再委請不知情
    之代辦業者黃連振至台南市○區○○路1號交通部公路總局
    嘉義區監理所台南監理站辦理將車號1113-JR號自小客車移
    轉登記至李瑞豐名下，使監理機關之公務員將此不實之事項
    登載在其職務上掌管之公文書，足生損害於甲○○及監理機
    關對於車輛登記管理之正確性。案經甲○○訴由台南縣警察
    局麻豆分局報告臺灣臺南地方法院檢察署檢察官偵查起訴。
二、本件被告乙○○所犯均係死刑、無期徒刑、最輕本刑為3年
    以上有期徒刑以外之罪，其於準備程序中就被訴事實為有罪
    之陳述，經法官告知簡式審判程序之旨，並聽取公訴人及被
    告之意見後，認宜為簡式審判程序，依刑事訴訟法第273條
    之1第1項規定，裁定進行簡式審判程序加以審理，則依據刑
    事訴訟法第273條之2、同法第159條第2項之規定，不適用傳
    聞法則有關限制證據能力之相關規定；並得依同法第310條
    之2之準用同法第454條之規定製作略式判決書（僅記載「證
    據名稱」），合先敘明。
三、前項犯罪事實，有下列事證足資證明：
  (一)被告於警詢、偵訊中及本院準備程序中之自白。
  (二)告訴人甲○○於警詢之指述，證人劉進文、陳慧增、陳靜宜
    、郭榮輝、李瑞豐、黃連振於警詢中之證述。
  (三)卷附中古汽車(委賣)合約書、中古汽車買賣(定型化契約書)
    、交通部公路總局嘉義區監理所麻豆監理站嘉監麻字第0980
    116845號函暨所附1113-JR號自小客車車籍資料、汽（機）
    車過戶登記書、汽（機）車各項異動登記書、原車主身分證
    明書、交通部公路總局嘉義區監理所台南監理站98年12月1
    日嘉監南字第0980129454號函暨所附汽（機）車過戶登記書
    、汽（機）車各項異動登記書、委託書等文件各1份。
四、核被告所為，係犯刑法第337條侵占遺失物罪及第214條、第
    217條第1項之偽造文書罪。其所犯上開數罪間，犯意各別，
    行為互異，應分論併罰。被告利用不知情之代辦業者陳靜怡
    、李瑞豐、黃連振辦理汽車過戶手續、以及利用不知情之刻
    印人員，偽刻「甲○○」印章，為間接正犯。再被告有如犯
    罪事實欄所載科刑及執行完畢之前科紀錄，此有卷附臺灣高
    等法院被告全國前案紀錄表可稽，其於5年以內再故意犯本
    件有期徒刑以上之罪，均為累犯，依法加重其刑。爰審酌被
    告因知悉自己因案遭通緝，為圖避免遭逮捕，竟將拾獲之被
    害人甲○○之證件資料予以侵占，更利用不知情之代辦業者
    ，將所購入之汽車登記在被害人名下以逃避查緝，嗣又將該
    登記之汽車轉賣，其間更因停車費用未繳，致被害人甲○○
    遭追繳，嚴重危害監理機關對於車籍管理之正確性以及甲○
    ○之財產權，惟其犯罪後坦承犯行，已知所悔悟等一切情狀
    ，分別量處如主文所示之刑，均諭知易科罰金之折算標準，
    並定其應執行之刑。被告利用不知情之刻印人員，偽刻「甲
    ○○」印章1枚，不問屬於犯人與否，依刑法第219條規定，
    宣告沒收。
五、據上論斷，應依刑事訴訟法第273條之1第1項、第299條第1
    項前段，刑法第337條、第214條、第217條第1項、第219條
    、第47條第1項、第41條第1項、第42條第3項、第51條第5款
    、第10款，判決如主文。
本案經檢察官丙○○到庭執行職務。
中    華    民    國    99    年    8     月    16    日
                  刑事第一庭    法  官  鄭銘仁
以上正本證明與原本無異。
如不服本判決應於收受本判後10日內向本院提出上訴書狀，並應
敘述具體理由。其未敘述上訴理由者，應於上訴期間屆滿後20日
內向本院補提理由書狀（均須按他造當事人之人數附繕本）「切
勿逕送上級法院」。
                                書記官  郭勝華
中    華    民    國    99    年    8     月    19    日
附記：
中華民國刑法第337條（侵占遺失物罪）
意圖為自己或第三人不法之所有，而侵占遺失物、漂流物或其他
離本人所持有之物者，處 5 百元以下罰金。
中華民國刑法第214條（使公務員登載不實罪）
明知為不實之事項，而使公務員登載於職務上所掌之公文書，足
以生損害於公眾或他人者，處 3 年以下有期徒刑、拘役或 5 百
元以下罰金。
中華民國刑法第217條（偽造盜用印章印文或署押罪）
偽造印章、印文或署押，足以生損害於公眾或他人者，處 3 年
以下有期徒刑。
盜用印章、印文或署押，足以生損害於公眾或他人者，亦同。

司法院資訊處製作；財團法人民間司法改革基金會備份。
